臺灣桃園地方法院刑事判決　　　　　　　96年度訴緝字第41號
公　訴　人　台灣桃園地方法院檢察署檢察官
被　　　告　庚○○
指定辯護人　本院公設辯護人丙○○
上列被告因偽造有價證券等案件，經檢察官提起公訴（93年度偵
字第17458號），本院判決如下︰
    主  文
庚○○連續意圖供行使之用，而偽造有價證券，處有期徒刑年
貳月。如附表所示偽造之支票共伍張均沒收。
    事  實
一、庚○○於民國九十三年六月二十七日至友人呂傳郎位於桃園
    縣桃園市○○路三六七巷三二號住處吃飯，見呂傳郎之妻甲○○所有之新竹國際商業銀行龜山分行，票據號碼AA000
    0000至AA0000000號之空白支票置於桌上，竟意
    圖為自己不法之所有，徒手竊取該二十一張空白本票，並打
    開抽屜竊取甲○○之印章一枚得手。復基於意圖供行使之用
    而偽造有價證券之概括犯意，連續在如附表所示之時、地，
    在如附表所示之支票上填寫票面金額、發票日等資料，並盜
    用甲○○之前揭印章，偽造如附表所示之支票，持以向如附
    表所示之被害人行使，嗣於九十三年八月四日甲○○察覺支
    票遭竊而申請掛失止付，而上開支票分別經執票人提示，因
    止付未獲兌現，經桃園縣票據交換所函請警方偵查，始循線
    察覺上情。
二、案經桃園縣政府警察局桃園分局、桃園縣政府警察局平鎮分
    局報請台灣桃園地方法院檢察署檢察官偵查起訴。
    理  由
一、證據能力：
  (一)本件認定事實所引用之本件卷內所有文書證據、物證，並無
    證據證明係公務員違背法定程序所取得，被告及辯護人於本
    院審理終結前就卷內所有之卷證資料之證據能力均表示無意
    見，且卷內之文書證據，亦無刑事訴訟法第一百五十九條之
    四之顯有不可信之情況與不得作為證據之情形，則依刑事訴
    訟法第一百五十九條之五之規定，本件認定事實所引用之本
    件卷證所有文書證據、物證等證據，均有證據能力，合先敘
    明。
  (二)刑事訴訟法第一百五十九條第一項雖規定，被告以外之人於
    審判外之言詞或書面陳述，除法律有規定外，不得作為證據
    。然同法第一百五十九條之五第一項、第二項亦規定，被告
    以外之人於審判外之言詞或書面陳述，經當事人於審判程序
    同意作為證據，法院審酌該言詞陳述或書面陳述作成時之情
    況，認為適當者，亦得為證據；當事人、代理人或辯護人於
    法院調查證據時，知有第一百五十九條第一項不得為證據之
    情形，而未於言詞辯論終結前聲明異議者，視為有前項之同
    意。經查，證人甲○○、董何碧蓮、戊○○、乙○○、簡素
    容、己○○、邱徐源於警詢之證述，經檢察官引為證據，而
    被告庚○○於本院準備及審判程序中均未對證人甲○○、董
    何碧蓮、戊○○、乙○○、簡素容、己○○、邱徐源於警詢
    之證述聲明異議，依前揭法條，應視為有同法第一百五十九
    條之五第一項之同意，而本院審酌前揭證人等係由警察製作
    筆錄，詢問過程亦無何不當或違法之情事，且與被告警詢中
    所述相符，認將前揭證人等之證述作為證據，並無不當，依
    前揭法條，自有證據能力，得為證據。
  (三)按被告以外之人於審判外之言詞或書面陳述，除法律有規定
    者外，不得作為證據；被告以外之人於偵查中向檢察官所為
    之陳述，除顯有不可信之情況者外，得為證據，刑事訴訟法
    第一百五十九條第一項、第一百五十九條之一第二項分別定
    有明文。經查，證人甲○○、戊○○於檢察官前所為之證述
    ，業經具結，且亦無何顯有不可信之情況，依前揭法條，自
    應有證據能力。
二、上開犯罪事實，業據被告庚○○於本院審理中坦承不諱，核
    與證人即被害人甲○○、董何碧蓮、戊○○、乙○○、簡素
    容、己○○、邱徐源證述情節相符，並有如附表所示之支票
    及退票理由單影本、掛失止付提示人資料查報表影本、票據
    掛失止付通知書、遺失票據申報書在卷可資佐憑，是被告上
    開自白確與事實相符，足堪認定。本案事證明確，被告犯行
    洵堪認定，應予依法論科。
三、被告行為後，刑法於九十四年二月二日修正公布，於九十五
    年七月一日施行。按行為後法律有變更者，適用行為時之法
    律，但行為後之法律有利於行為人者，適用最有利於行為人
    之法律，現行刑法第二條第一項定有明文。刑法第二條本身
    雖經修正，但刑法第二條既屬適用法律之準據法，本身尚無
    比較新舊法之問題，應一律適用裁判時之現行刑法第二條規
    定以決定適用之刑罰法律，核先敘明。又以本次刑法修正之
    比較新舊法，應就罪刑有關之共犯、未遂犯、想像競合犯、
    牽連犯、連續犯、結合犯，以及累犯加重、自首減輕暨其他
    法定加減原因（如身分加減）與加減例等一切情形，綜其全
    部罪刑之結果而為比較（參見最高法院九十五年度第八次刑
    庭會議決議）。然如行為後刑法條文經修正，惟無有利、不
    利情形，自無庸為新舊法之比較，直接適用裁判時即修正後
    之刑法（參見最高法院九十五年度第二十一次刑庭會議決議
    ）。經查：
  (一)刑法第二百零一條第一項偽造有價證券罪，法定刑為三年以
    上十年以下有期徒刑、得併科三千元以下罰金；刑法第三百
    二十條第一項竊盜罪，法定刑為五年以下有期徒刑、拘役或
    五百元以下罰金，而修正後刑法施行法所增訂第一條之一規
    定：「中華民國九十四年一月七日刑法修正施行後，刑法分
    則編所定罰金之貨幣單位為新台幣。九十四年一月七日刑法
    修正時，刑法分則編未修正之條文定有罰金者，自九十四年
    一月七日刑法修正施行後，就其所定數額提高為三十倍。但
    七十二年六月二十六日至九十四年一月七日新增或修正之條
    文，就其所定數額提高為三倍」，比較修正後刑法施行法第
    一條之一第二項與罰金罰鍰提高標準條例第一條，就上開偽
    造有價證券罪、竊盜罪所規定罰金刑之最高額度均屬相同，
    並非刑罰法令之變更，無刑法第二條第一項比較新舊法之適
    用，應適用裁判時之刑法施行法第一條之一（最高法院九十
    五年度第二十一次刑事庭會議決議參照）。另刑法第三十三
    條第五款修正為：「主刑之種類如下：五、罰金：新台幣一
    千元以上，以百元計算之」，是依修正後之法律，刑法第二
    百零一條第一項之偽造有價證券罪所得科處之罰金刑最高為
    新台幣九萬元，最低則為新台幣一千元，第三百二十條第一
    項竊盜罪所得科處之罰金刑罪高為新台幣一萬五千元，最低
    則為新台幣一千元，依行為時之罰金罰鍰提高標準條例第一
    條前段規定之提高倍數十倍及修正前刑法第三十三條第五款
    規之罰金最低額一元相比較，新舊法關於上開偽造有價證券
    罪、竊盜罪所得科處之罰金刑最高額並無不同規定，然新法
    將該罪罰金刑之最低額提高為一千元；因此，比較上述修正
    前、後之刑罰法律，自以被告行為時關於刑法第三十三條第
    五款規定科處罰金刑之法律較有利於被告。
  (二)被告行為後，刑法第五十五條牽連犯之規定，業於九十四年
    一月七日修正刪除，並於九十五年七月一日施行，本件被告
    所犯上開竊盜與偽造有價證券二罪間，有手段、目的之牽連
    關係，依修正前即行為時刑法第五十五條之規定，應從一重
    之偽造有價證券論斷；依修正後之刑法既已刪除牽連犯之規
    定，則所犯上述各罪應依數罪併罰之規定分論併罰。比較新
    舊法之規定，修正後之規定並非較有利於被告。
  (三)被告行為後，刑法第五十六條連續犯之規定，業於九十四年
    一月七日修正刪除，並於九十五年七月一日施行，則被告之
    犯行，因行為後新法業已刪除連續犯之規定，此刪除雖非犯
    罪構成要件之變更，但顯已影響行為人刑罰之法律效果，自
    屬法律有變更，依新法第二條第一項規定，比較新、舊法結
    果，修正後之刑法並未有利於被告。
  (四)綜合上述，各條文修正前、後之比較，九十五年七月一日修
    正施行後之刑法規定並未有利於被告，揆諸前揭最高法院決
    議及修正後刑法第二條第一項前段、後段規定之「從舊、從
    輕」原則，自應全部適用被告行為時之法律，即修正前刑法
    之相關規定予以論處。
四、按行使偽造有價證券以使人交付財物，如果所交付者即係該
    證券本身之價值，則其詐欺取財仍屬行使偽券之行為，不另
    成立詐欺罪名（參閱最高法院二十五年上字第一八一四號判
    例要旨）。核被告所為係犯刑法第三百二十條第一項竊盜罪
    、第二百零一條第一項意圖供行使之用，而偽造有價證券罪
    。被告盜用印章，為偽造有價證券之階段行為；偽造有價證
    券後，復持以行使，其行使之低度行為，為偽造之高度行為
    所吸收，均不另論罪。被告多次偽造有價證券犯行，時間緊
    接，方法相同，觸犯犯罪構成要件相同之罪名，顯係基於概
    括之犯意為之，依連續犯規定論以一罪，並依修正前刑法第
    五十六條之規定加重其刑。被告所犯上開竊盜罪與偽造有價
    證券罪二罪間，有方法結果之牽連犯關係，應論以較重之偽
    造有價證券罪。爰審酌被告犯罪之動機、目的、手段、所生
    危害、犯罪後坦承犯行，並與部分被害人達成和解等一切情
    狀，量處如主文所示之刑，以資懲儆。偽造如附表所示之支
    票五張，係偽造之有價證券，爰依刑法第二百零五條之規定
    ，宣告沒收。
五、公訴意旨雖認被告盜刻偽造甲○○之印章，另涉犯刑法第二
    百十七條第一項偽造印章罪。然查，證人甲○○於本院結證
    稱該印章係其所有，而遭被告竊取一情明確，此外，本院復
    查無其他積極證據證明被告確有公訴人所指此部分之偽造印
    章之犯行，自屬不能證明被告此部分之犯罪。惟因公訴人認
    被告此部分之犯行與上開偽造有價證券行為間，有實質上一
    罪關係，爰不另為無罪之諭知，附此敘明。
據上論斷，應依刑事訴訟法第二百九十九條第一項前段，刑法第
二條第一項前段、第二百零一條第一項、第二百零五條、第三百
二十條第一項、修正前刑法第五十六條、第五十五條，刑法施行
法第一條之一第一項、第二項前段，判決如主文。
本案經檢察官姚重珍到庭執行職務。
中　　華　　民　　國　　96　　年　　6 　　月　　 6　　日
                  刑事第一庭審判長法　官　曾淑華
                                  法  官  朱美璘
                                  法  官  王耀興
以上正本證明與原本無異。
如不服本判決書應於送達後10日內向本院提出上訴狀。
                                  書記官  劉晨輝
中　　華　　民　　國　　96　　年　　6 　　月　　11　　日
附錄本案論罪科刑法條全文
附表：
┌──┬────┬────┬─────┬──────┬────┬─────┬──────┐
│編號│發 票 日│發 票 人│ 票面金額 │ 票據號碼   │被害人  │偽造之時、│目的        │
│    │        │        │（新台幣）│            │        │地        │            │
├──┼────┼────┼─────┼──────┼────┼─────┼──────┤
│    │        │        │          │            │戊○○（│九十二年八│用以支付搬家│
│一  │九十二年│ 甲○○ │  一萬元  │AA三三一五三│由其妻董│月三十日在│之代價      │
│    │八月三十│        │          │五七        │何碧蓮提│桃園縣桃園│            │
│    │日      │        │          │            │示）    │市虎頭山  │            │
├──┼────┼────┼─────┼──────┼────┼─────┼──────┤
│    │九十二年│        │          │            │        │九十二年九│用以繳交其親│
│二  │九月二十│ 甲○○ │ 一萬五千 │AA三三一五三│乙○○  │月二十日在│戚簡國霖之幼│
│    │日      │        │ 元       │六三        │        │桃園縣桃園│稚園學費    │
│    │        │        │          │            │        │市○○路  │            │
├──┼────┼────┼─────┼──────┼────┼─────┼──────┤
│    │        │        │          │            │己○○（│九十二年九│用以向己○○│
│三  │九十二年│ 甲○○ │  三萬元  │AA三三一五三│由其妻簡│月三十日在│借款三萬元  │
│    │九月三十│        │          │五九        │素容提示│桃園縣桃園│            │
│    │日      │        │          │            │）      │市○○路中│            │
│    │        │        │          │            │        │國信託前  │            │
├──┼────┼────┼─────┼──────┼────┼─────┼──────┤
│    │        │        │          │            │        │九十二年十│用以向邱徐源│
│四  │九十二年│ 甲○○ │  三萬元  │AA三三一五三│ 邱徐源 │月十五日在│借款三萬元  │
│    │十月十五│        │          │六０        │        │邱徐源位於│            │
│    │日      │        │          │            │        │桃園縣平鎮│            │
│    │        │        │          │            │        │市○○路一│            │
│    │        │        │          │            │        │號住處前  │            │
├──┼────┼────┼─────┼──────┼────┼─────┼──────┤
│    │        │        │          │            │        │九十三年六│用以向丁○○│
│五  │九十三年│ 甲○○ │  三萬元  │AA三三一五三│丁○○  │月二十五日│借款三萬元  │
│    │六月二十│        │          │七三        │        │在桃園縣中│            │
│    │五日    │        │          │            │        │壢火車站  │            │
│    │        │        │          │            │        │          │            │
└──┴────┴────┴─────┴──────┴────┴─────┴──────┘
